【裁判字號】    98,交聲,4
【裁判日期】    980420
【裁判案由】    違反道路交通管理處罰條例聲明異議
【裁判全文】
臺灣新竹地方法院交通事件裁定          98年度交聲字第4號
原處分機關  交通部公路總局新竹區監理所
異  議  人
即受處分人  甲○○
上列異議人即受處分人因違反道路交通管理處罰條例案件，對於
交通部公路總局新竹區監理所民國97年11月24日竹監自字第裁50
-Z2B004947號所為之裁決處分，聲明異議，本院裁定如下：
    主  文
異議駁回。
    理  由
一、原處分意旨略以：異議人即受處分人甲○○於民國97年10月
    3 日下午3 時許，駕駛車號6799─RU號自用小客車，行經國
    道一號高速公路北向135 公里處，以時速129 公里之速度，
    超速29公里行駛，經內政部警政署國道公路警察局第二警察
    隊造橋分隊（下稱造橋分隊）員警以雷達測速儀測速後，填
    製公警局交字第Z2B004947 號舉發違反道路交通管理事件通
    知單（下稱舉發通知單），舉發異議人違反道路交通管理處
    罰條例第33條第1 項第1 款規定。異議人於收受上開舉發單
    後，不服舉發事實，向原處分機關提出申訴，惟經原處分機
    關函請舉發機關調查後，舉發機關即內政部警政署國道公路
    警察局第二警察隊於97年11月12日以公警二交字第09702729
    23號函覆認異議人確有前述違規行為，原處分機關乃於97年
    11月24日以竹監自字第裁50-Z2B004947號違反道路交通管理
    事件裁決書（下稱裁決書），依據道路交通管理處罰條例第
    33條第1 項第1 款之規定，裁處異議人新臺幣（下同）3,50
    0 元罰鍰。並依同條例第63條第1 項第1 款（漏載第1 項第
    1 款）規定記違規點數1 點。
二、聲明異議意旨略以：(一)按法院受理交通事件，準用刑事訴訟
    法之規定，道路交通管理處罰條例第89條前段定有明文。又
    參諸最高法院76年度台上字第4986號判例意旨所示：「認定
    犯罪事實所憑之證據，雖不以直接證據為限，間接證據亦包
    括在內，然而無論直接證據或間接證據，其為訴訟上之證明
    ，須於通常一般之人均不致有所懷疑，而得確信其為真實之
    程度者，始得據為有罪之認定，倘其證明尚未達到此一程度
    ，而有合理之懷疑存在而無從使事實審法院得有罪之確信時
    ，即應由法院為諭知被告無罪之判決」，因此法院於審理行
    為人違反道路交通管理處罰條例案件，當踐行完畢調查證據
    之程序後，為事實之認定時，如就原處分機關所認定之行為
    人違規之事實仍有合理之訴訟上懷疑，而無法確信行為人確
    有該當於道路交通管理處罰條例各該處罰條文之構成要件事
    實者，即應依訴訟上之待證事實「倘有懷疑，則從被告之利
    益作解釋」之證據法則，為有利於受處分人之認定，合先敘
    明。(二)查異議人於97年10月3日下午3時許，駕駛車號6799─
    RU 號自小客車行經中山高速公路北上135公里路段，該路段
    之速限為100公里，法定容許最高速限則為110公里，茲因異
    議人所駕駛自用小客車具有定速之裝置，而將其設定在109
    公里，故異議人所駕駛自用小客車絕無超速之事實。又異議
    人自70年8月21日取得汽車駕駛執照後，從無違規之情事，
    亦證異議人係一守法之人，絕不會駕車超速，合先說明。(三)
    內政部警政署國道公路警察局第二警察隊警員舉發異議人駕
    駛自用小客車有超速之情事，無非係以其個人以測速器雷射
    槍所測得紀錄上顯示時速為129公里作為舉發之證據。惟測
    速器雷射槍上並未裝置拍照設備，舉發警員究竟有何依憑足
    以證明該測速紀錄係就異議人所駕駛自用小客車所為之測得
    結果。足見原處分機關所認定異議人之違規事實確實尚存有
    訴訟上之合理懷疑，而無法確信異議人確有如處分機關所舉
    發之違規超速事實，本件既無積極證據足以證明異議人確有
    超速之違規事實，原處分機關之認事用法，顯有不當等語。
三、按汽車行駛高速公路及快速公路，應依速限標誌指示，高速
    公路及快速公路交通管制規則第5條第1項前段定有明文。又
    汽車行駛於高速公路、快速公路或設站管制之道路，不遵使
    用限制、禁止、行車管制及管理事項之管制規則而行車速度
    超過規定之最高速限或低於規定之最低速限，處汽車駕駛人
    3,000元以上6,000元以下罰鍰；汽車駕駛人，違反道路交通
    管理處罰條例第33條第1項者，除依該條款之規定處以罰鍰
    外，並記違規點數1點，道路交通管理處罰條例第33條第1項
    第1款、第63條第1項第1款分別定有明文。
四、經查：
  (一)證人即舉發本件違規之造橋分隊警員乙○○到庭具結證稱：
    「（問：請陳述本件取締違規過程。）當時取締是我坐在車
    上，我開的單子，取締過程是我同事丙○○取締的。」「（
    問：當時有無攔停異議人的車?） 有。」「（問：當時你同
    事丙○○如何跟你表示異議人有違規情況？）當時丙○○站
    在車外，用雷射測速槍在測有無車超速。丙○○跟我說有車
    子超速，後來攔停該超速車輛。」「（問：當時有無向你表
    示是哪部車？）有。」「（問：如何表示？）攔停車下來之
    後，再跟我說車牌號碼。」「（問：你們當時有無開車過去
    追？）沒有，我們在路肩用指揮棒攔停，也是丙○○用指揮
    棒攔停。」「（問：當時車流量如何？）算普通。車流量不
    會很大。」「（問：你們攔停異議人後，有無給異議人看數
    據？）有。」等語（見本院卷第18至19頁）。
  (二)證人即警員丙○○亦到庭證稱：「（問：本件交通違規是否
    你取締？）是。」「（問：請陳述當時取締過程。）當時拿
    著雷射測速槍測量，如有車子過快，我才會用雷射槍測速，
    如果沒有，我就不會拿出雷射測速槍來測速。當時我是測速
    到異議人違規之後，我們有考慮當時異議人車輛前後安全距
    離之後，我才攔停異議人車輛。」「（問：你們於取締違規
    測速位置有無很明顯？）非常明顯。」「（問：你們大約是
    在異議人所駕駛車輛距離你們多久，你們開始鎖定異議人車
    輛測量？）約300 公尺左右。」「（問：異議人都是一直保
    持這樣的速度？）因為雷射測速槍測量時就定下來，我沒有
    再測量。」「（問：距離你們多久，你才用雷射測速槍測量
    訂下速度？）約200 多公尺。」「（問：當時車流量如何？
    ）以我們執勤經驗，車流量正常。就是車流量正常行駛。」
    「（問：取締位置前面，有無立告示牌抑或其他警告標示，
    警告有測速？）有。」「（問：大約距離多遠？）約1 公里
    左右。我會回去補拍照片過院。」「（問：雷射測速槍測量
    所顯示數字當時有無提示給異議人看？）有。」「（問：異
    議人當時有無其他表示？）他是說他有定速。」「（問：異
    議人有無說他定速多少？）沒有。只說他有定速。」等語（
    見本院卷第20至22頁）。
  (三)而上開2 名證人乃為原處分機關認定異議人有前開違規行為
    之證人，係偶然因執行勤務而舉發本案，與異議人並無宿怨
    ，當無甘冒觸犯偽證罪責，蓄意構詞誣陷之理，況於本件卷
    存證據資料內並無任何積極證據足以證明證人上開證詞係屬
    虛偽，亦無足以令人顯信證人之證述為不可採之品性證據或
    前科證據存在，自不得僅以證人係本件開單告發受異議人之
    員警而全盤抹煞其在訴訟上所具有之原證人資格；因此其到
    庭具結後以言詞供述本件待證事實，已足擔保其真實性及憑
    信性。
  (四)綜上證人證詞，及參諸本件測得異議人車輛超速違規之儀器
    規格為KUSTOM廠牌之200 Hz非照相式雷達測速儀，於97年5
    月23日由經濟部標準檢驗局測定合格，其有效期限為98年5
    月31日等情，有內政部警政署國道公路警察局第二警察隊於
    97年11月12日所出具之公警二交字第0970272923號函附之經
    濟部標準檢驗局雷射測速儀檢定合格證書影本1 紙附卷可參
    （見本院卷第12、13頁）。因此舉發本件之警員所憑據雷射
    測速儀器之測速功能，並無錯誤之疑慮；另雷達測速儀架設
    地點係在國道一號高速公路北向135.8 公里處，前在北向
    137 公里處設有「前有測速照相」之警示牌，以提醒駕駛人
    前方有測速照相等情，業據證人即丙○○於本院調查中證述
    明確，並有證人提出之「前有測速照相」之警示牌照片、員
    警事後返回現場模擬舉發時警車停放位置、測速槍架設位置
    照片3 幀在卷可憑。足徵本件異議人即受處分人甲○○於97
    年10月3 日下午3 時許，駕駛車號6799─RU號自小客車，行
    經國道一號高速公路北向135公里處，以時速129公里之速度
    ，超速29公里行駛之事實，應堪認定。
  (五)雖異議人以舉發時未加以拍照、攝影而認為舉發程序有瑕疵
    ，然超速行駛之違規行為具有於極短時間內發生之特性，實
    難強求交通員警同時進行拍照採證，況相關道路交通法規亦
    未強制要求員警舉發違規均需以照片為憑。故異議人執此為
    由，否認證人於本院調查時證述之真實性，尚無足取。
  (六)異議人復辯稱：其所駕車輛配備有定速裝置，當時係以定速
    行駛方式，定速為時速109 公里云云。依常理判斷，定速設
    定係在駕駛人踩煞車後立刻解除，且異議人並未提出定速裝
    置合格有效之證明，則其所謂「定速109 公里」等語，係其
    主觀推論之詞，不足採信。且異議人所謂「依法於超過限速
    10 公 里才舉發」（即俗稱「寬限值」）於現行法令上並無
    所本，固然實務上因考量到度量衡器之精密度、行政效率（
    避免因些微差距的認定而引起爭執，並進而產生申訴、聲明
    異議之案件）、舉發路段之實際交通狀況等因素，而在執行
    交通稽查上以所謂之「寬限值」作為是否舉發之標準，惟姑
    不論此一實務上因循已久之執行慣例，與法治國之要求是否
    相合，究難以此即謂法定處罰標準以上、「寬限值」以下之
    行為，非屬交通違規行為（現行實務上所謂「寬限值」之執
    行標準，確實可能造成民眾誤認超過「寬限值」之行為方屬
    違規行為，實則正確的認知應是超過「寬限值」之行為是執
    行機關決定予以舉發之違規行為，超過法定處罰標準以上、
    「寬限值」以下之行為，則是法定應予舉發之違規行為），
    更不得以扣除度量衡器誤差值後之數值係在「寬限值」內，
    而據為本身無違規行為之抗辯，故異議人縱使以定速時速
    109 公里行駛，亦已超過規定之最高速限，是異議人以上開
    情詞請求免罰，尚屬無據，其前開所辯，並不足採。
五、綜上所述，異議人確有裁決書所載之違規事由，原處分機關
    爰依道路交通管理處罰條例第33條第1項第1款、第63條（漏
    載第1 項第1 款）、違反道路交通管理事件統一裁罰基準及
    處理細則規定，裁處異議人3,500 元罰鍰、並記違規點數1
    點，於法相合，亦屬允當，本件異議為無理由，應予駁回。
六、據上論斷，應依道路交通案件處理辦法第19條，裁定如主文
    。
中    華    民    國    98    年    4     月    20    日
                        交通法庭      法  官    邱玉汝
以上正本證明與原本無異。
如不服本裁定，應於裁定送達後5日內向本院提出抗告狀。
中    華    民    國    98    年    4     月    20    日
                                      書記官    陳怡芳


司法院資訊處製作；財團法人民間司法改革基金會備份。
